臺灣嘉義地方法院民事判決
110年度嘉簡字第208號
原      告  張培琳  
被      告  李俊廷  
上列當事人間清償借款事件，經臺灣高雄地方法院裁定移送管轄
（109年度雄司簡調字第3084號），本院於民國110年8月12日言
詞辯論終結，判決如下：
    主      文
原告之訴駁回。
訴訟費用由原告負擔。
    事實及理由
一、原告主張略以：
（一）被告於民國108年9月10日起向原告借款合計新臺幣（下同
      ）123,200元，約定清償期限為明年車貸繳清，但後面發
      現車貸分期文件是假的，被告屆期不為清償，經一再催討
      ，均置之不理，特提起本件訴訟。
（二）與被告交往期間之借貸關係成立起因及時間點如下：
    1.被告因資金需求，口頭向原告每月借貸13,000元，且告知
      還款時間為繳清個人車貸後，再行還款，然被告開口商借
      時，雖金額龐大，且會影響生活品質，但迫於雙方當時為
      交往關係，實在無法拒絕，如今也僅剩下LINE以及Facebo
      ok之對話記錄。
    2.借貸時間點：
    ⑴108年9月10日被告向原告開口借9,000元，當時原告手頭不
      便只好向媽媽開口借了3,000元（拿現），湊齊9,000元借
      被告，被告與原告相約拿錢之地點是7-11（中東門市）。
    ⑵108年10月10日領薪日，借支13,000元給予其繳付車貸（7-
      11中東門市）。
    ⑶108年11月11日車貸費用16,000元是以郵局提款卡領現金，
      有「郵局領款紀錄劃線處」為證。
    ⑷108年12月10日車貸13,000元，曾經向被告討回卡片卻只獲
      得爭吵，直到卡片變成兩半才歸還（當月領現）。（還記
      得一件事件於108年10月25日，那時卡片餘額5,000元，為
      其購買包包花費2,000元，但帳戶內其餘錢3,000元在沒告
      知之情況下一併領走）。
    ⑸109年1月11日借支金額13,000元，地點約在金輝商務旁之
      巷子（因被告說從左營之租屋處搬出來，那段時間都睡在
      車上，去金輝商務洗澡才約在那拿借款）。
    ⑹109年2月10日車貸13,000元，於109年2月20日額外借款2,0
      00元（有匯款單為證）。
    ⑺109年3月13日郵局匯款借予車貸費用13,000元（有匯款單
      為證）。
    ⑻109年4月20日由於手頭資金不足，被告向原告借車貸5,000
      元，而8,000元被告自己想辦法。（於109年5月6日被告傳
      了一張像銀行借款之車貸單同時也問了原告之薪資如何，
      有告知無法預支10,000元）。
    ⑼109年5月10日由於手頭資金不足，被告向原告借車貸8,000
      元，而5,000元由被告自己想辦法（7-11中東門市）。
    ⑽109年6月10日車貸8,000元。
    ⑾109年7月10日車貸8,000元。
    3.以上總額124,000元，當時少算800元，只請求返還123,20
      0元。
（三）兩造交往時間係自108年9月10日起，就是被告跟原告借第
      一筆錢，到隔年7月10日被告拿到最後一筆8,000元，後面
      就消失了，有試過找被告問何時還錢，但被告一直沒要處
      理之意思，後期原告有問被告是否要處理這事情，被告只
      說還30,000元，其餘免談等語。
（四）並聲明：1.被告應給付原告123,200元，及自108年9月10
      日起至清償日止，按年息5％計算之利息。
      2.訴訟費用由被告負擔。
二、被告答辯略以：
（一）原告應就兩造間為借貸關係之事實負舉證責任：
    1.按當事人主張有利於己之事實，就其事實有舉證之責任，
      民事訴訟法第277條前段定有明文；民事訴訟如係由原告
      主張權利者，應先由原告負舉證之責，若原告先不能舉證
      ，以證實自己主張之事實為真實，則被告就其抗辯事實即
      令不能舉證，或其所舉證據尚有疵累，亦應駁回原告之請
      求；參以消費借貸者，係當事人間本於借貸之意思合致，
      移轉金錢或其他代替物之所有權於他方，契約即成立。
    2.被告否認與原告間有消費借貸之存在，原告應就該借貸意
      思互相表示合致及借款業已交付之事實，負舉證責任，是
      原告執有與被告之對話記錄，及所舉之證據，均無法證明
      兩造有原告所主張之123,200元消費借貸關係（例如承諾
      還款、約定還款日期和金錢交付）存在。
    3.原告提出民事起訴狀時主張之原因事實，係載稱：「被告
      於民國108年9月10日向原告借款新臺幣123,200元，約定
      清償日為明年車貸繳清」，嗣於110年4月22日言詞辯論期
      日改稱：「被告是於108年9月10日起分次向伊借款，借款
      金額加總得出123,200元。」，復110年5月19日被告收到
      原告陳報狀繕本內先自述被告因資金需求，口頭向本人每
      月借貸1萬3…」同該陳報狀內所列之借貸時間點⑴中卻為10
      8年9月10日被告向原告開口借9,000元，原告對於借款之
      原因事實及借款金額，所述前後不一，顯係為其臨訟編撰
      之詞，不僅無法舉證以實其說，亦與事實不符，顯屬無稽
      ，不足採信。
（二）依原告提供之對話記錄內容（螢光筆標記處），原告跟被
      告說：「明天找你拿1千，你是不是不夠，我留1萬3給你
      ，你的3小時（原告在被告公司之消費拿錢託被告拿給公
      司會計銷帳的)等內容。當時交往一段時間後，生活及交
      往期間出遊之開銷，兩個人領薪水之日期不同，被告發薪
      日比原告早，以被告領薪水後先用被告之薪水來支付兩個
      人之所有開銷。如果被告薪水不夠應付兩人之開銷才由原
      告用原告薪水支付，所以對話記錄中才會有提到金錢往來
      部分。這是經雙方討論並彼此同意後才實施，都是交往期
      間出於雙方自願贈與並不存在任何借貸關係。交往期間兩
      方都有為這段感情付出時間及金錢，被告自己付出之部分
      ，被告也認為是出於被告個人自願，並無任何想追討之想
      法。　
（三）兩造交往時間大概就是原告所述108年9月到109年7月中，
      原告一直說沒有關係其幫被告繳納車貸，被告之開銷沒有
      關係。兩造分手後原告不能因為私人情緒而扭曲事實後對
      被告提出返還借款之訴訟，將兩人交往期間之一切對談說
      成是被告向其借款，原告在被告公司之所有消費行為也是
      由原告本人自願，被告並沒有對原告有任何逼迫、威脅或
      危害社會善良風俗之行為，這部分更不能找被告退還。
（四）於108年9月10日被告沒有拿到9,000元；109年1月11日當
      天被告沒有拿到錢，被告只有收到109年2月20日、3月13
      日原告提出匯款記錄，但匯款不代表借款，這二筆錢是原
      告買被告工作上時間之錢，因為被告當時是在作八大行業
      ，一次是被告請假陪原告去逛街，被扣錢，所以原告就匯
      款2,000元補償被告，13,000元是原告把被告帶出去，買
      全場，實際金額是16,000元，被告自己還貼錢。於109年4
      月24日當天被告有跟原告約見面，但是沒有拿到錢，當時
      只有看到原告一面，講幾句話，原告就走了。109年6月10
      日對話記錄是原告可能想要用錢之名義把被告叫出去，說
      原告很想被告，但被告沒有拿到錢等語。
（五）並聲明：1.請求駁回原告之訴。2.訴訟費用由原告負擔。
      3.如受不利判決，願供擔保請准宣告免為假執行。
三、得心證之理由：
（一）按稱消費借貸者，於當事人間必本於借貸之意思合致，而
      有移轉金錢或其他代替物之所有權於他方之行為，始得當
      之。是以消費借貸，因交付金錢之原因多端，除有金錢之
      交付外，尚須本於借貸之意思而為交付，方克成立。倘當
      事人主張與他方有消費借貸關係存在者，自應就該借貸意
      思互相表示合致及借款業已交付之事實，均負舉證之責任
      ，未能證明有金錢之交付，或未能證明借貸意思表示合致
      者，仍不能認為有該借貸關係存在（最高法院98年度台上
      字第1045號判決意旨參照）。次按當事人主張有利於己之
      事實，就其事實有舉證責任，民事訴訟法第277條定有明
      文。又民事訴訟如係由原告主張權利者，應先由原告負舉
      證之責，若原告先不能舉證，以證實自己主張之事實為真
      實，則被告就其抗辯事實即令不能舉證，或其所舉證據尚
      有疵累，亦應駁回原告之請求。
（二）經查，被告對於原告曾於109年2月10日匯款2,000元，以
      及於109年3月13日匯款13,000元與被告之兩筆款項並不爭
      執，然被告否認上開二筆款項為借款，參諸前開判決意旨
      ，原告應先就兩造間有金錢借貸之意思表示合致一節負舉
      證之責。然查：
　　1.109年2月10日匯款2,000元部分：
　　　原告提出兩造間於109年2月19日以通訊軟體LINE之對話：
      「被告：你那邊有多的2000嗎；原告：怎；被告：需要用
      到；原告：能知道要幹嘛用的嗎？；被告：車子跟吃飯；
      原告：加油喔；被告：不是，要換電瓶。」（見本院卷第
      131頁），觀諸上開對話，並未明確提及此為借貸之意思
      ，亦無約定何時清償之約定，況且當時兩造仍為男女朋友
      關係，尚難僅憑上開對話內容遽認109年2月10日匯款2,00
      0元係本於借貸之意思，故原告主張，並非有據。
　　2.109年3月13日匯款13,000元部分：
　　　原告提出兩造間於109年3月10日以通訊軟體LINE之對話：
      「被告：車貸部分呢；原告：怎麼；被告：今天不是領薪
      水嗎；原告：對呀！被告：所以今天拿給我？原告：明天
      ，我們10點領，如果老闆娘是用匯的，我就今天拿給你；
      被告：因為如果是今天我就要提前回來起碼不是拿了就上
      去上班了，起碼還可以講一下話；原告：寶，我就真的不
      知道呀！你要我怎麼辦」（見本院卷第135頁），觀諸上
      開對話，雖是被告向原告詢問車貸部分是否要拿錢給被告
      ，然兩造並未明確提及此為借貸之意思，亦無約定何時清
      償，況且當時兩造仍為男女朋友關係，尚難僅憑上開對話
      內容遽認109年3月13日匯款13,000元係本於借貸之意思，
      故原告主張，並非可採。
（三）至於原告另主張下列時間之借款，被告均否認原告有交付
      金錢，亦否認有借貸之意思，原告自應證明業已交付借款
      及兩造確有借貸意思表示合致之事實：
　　1.108年9月10日9,000元：
　　　依原告提出兩造間於108年9月10日以通訊軟體messenger
      之對話記錄：「被告：所以我的車貸？原告：你是什麼時
      候要繳的？被告：我說過期啦；……；被告：重點是這期；
      原告：1萬3；被告：嗯；原告：一次要我吐1萬3我真的需
      要考慮看看，除非你值得這麼做，不然為什麼要幫別人養
      老公，不是嗎？；被告：我說了丫，你做的我謹記在心，
      不然就當欠的；原告：我真的需要考慮清楚；……；原告：
      我很想說幫你付一半；被告：9000好嗎；原告：所以我要
      在去借3000；……；被告：那你就當我欠的吧；……；被告：
      那就當我借的吧，然後交往；……；原告：喔喔，你的意思
      是你想要先在一起，至於錢當作你先借的；被告：對；原
      告：好」（見本院卷第117至119頁），雖被告表明要向原
      告借9,000元以繳納車貸，然該對話並未提及原告是否確
      實交付9,000元與被告，原告就此部分金錢之交付，亦未
      提出其他事證佐證，本院自難信實。
　　2.108年10月10日車貸13,000元：
　　　原告雖提出兩造於109年10月22日以通訊軟體LINE之對話
      紀錄：「原告：這期我好像是留2萬3給你，不是嗎?；被
      告：18000，13000車貸；原告：你的3小時；被告：那對
      ；原告：我只拿3000走而已吧」（見本院卷第121頁），
      依上開對話內容雖可證明被告確自原告郵局帳戶領取13,0
      00元之款項支付車貸，然原告於對話中係稱「原告：這期
      我好像是留2萬3給你，不是嗎?」，尚難認兩造間就該筆
      款項係基於借貸之意思，原告此部分主張，難認有據。
　　3.108年11月11日車貸16,000元：
　　　原告雖提出108年11月11日郵局提款記錄（見本院卷第97
      頁），以及兩造於108年11月11日以通訊軟體LINE之對話
      紀錄：「被告：我這的卡；原告：我只有那張在你那，老
      闆娘只匯郵局的；被告：所以呢我先繳嗎；原告：對，給
      你1萬6，其他我需要還錢；被告：好；原告：我有讓你先
      繳費喔；被告：嗯嗯；原告：別到時你說是我害你車不見
      了」（見雄司簡調卷第15頁），足認原告當時應有同意被
      告使用原告郵局提款卡提款16,000元。惟兩造上開對話紀
      錄，亦不能證明原告與被告就該筆提款有成立借貸契約之
      意思表示合致，故原告此部分主張，並非有據。
　　4.108年12月10日車貸13,000元、3,000元：
　　　原告雖提出兩造於109年12月6日以LINE通訊軟體之對話紀
      錄：「被告：你現在有嗎；原告：4天就領錢了，你急需?
      ；被告：銀行一直催；……；原告：這期要拿全額給你是嗎
      ？被告：嗯嗯」，於109年12月9日以LINE通訊軟體之對話
      紀錄：「原告：我明天沒休假耶，你要怎麼拿；被告：所
      以勒，用轉帳的也可以啊；原告：我休11；……；原告：今
      天沒辦法；被告：明天？；原告我今天要直接上到晚上11
      點，對，明天；……；原告：如果沒會就要11早上給你」，
      於109年12月11日以通訊軟體LINE之對話紀錄：「原告：
      你要去?；被告：你什麼時候要拿給我；原告：晚點，我
      在睡一下」（見本院卷第125至127頁）。然依上開對話內
      容亦僅能得知被告向原告催促車貸，並不能證明被告業已
      交付13,000元，以及被告有擅自領取3,000元之情事。
　　5.109年1月11日車貸13,000元：
　　　原告雖提出兩造於109年1月11日以通訊軟體LINE之對話紀
      錄：「原告：你等我一下下，我領個錢；被告：你在哪；
      原告：快到了；被告：你導航到金輝商務大飯店；原告：
      好；被告：7-11旁邊的巷子；原告：好，是旁邊有夾娃娃
      機的巷子嗎?」（見本院卷第129頁），然僅憑上開對話內
      容尚無從證明被告確有收取13,000元之款項，且亦不能證
      明兩造間有借貸之意思表示合致。
　　6.109年2月10日車貸13,000元：
　　　原告雖提出兩造於109年2月10日以LINE通訊軟體之對話紀
      錄：「被告：你錢能用匯的嗎今天我要回嘉義；……；原告
      ：我還沒拿到錢，我看戶頭空的，有時會11號，早上匯」
      （見本院卷第129頁），然僅憑上開對話內容尚無從證明
      被告確有收取13,000元之款項，且亦不能證明兩造間有借
      貸之意思表示合致。
　　7.109年4月20日車貸5,000元：
　　　原告所提出兩造於109年4月20日以LINE通訊軟體之對話紀
      錄：「被告：車貸?；……；原告：我身上真的只剩5,000元
      ，需要排給你看嗎?怕你不信；被告：所以你5,000給我嗎
      ?；原告：難道能返回嗎?」，於109年4月21日之對話紀錄
      ：「被告：5,000可以先匯給我嗎」，於109年4月22日之
      對話紀錄：「被告：到現在4/22了車貸還是沒解決，我就
      不想再說了」，於109年4月22日之對話紀錄：「被告：到
      現在4/22了車貸還是沒解決，我就不想再說了；……；你方
      便的話先匯款過來」，於109年4月24日之對話紀錄：「被
      告我跟你約晚上？10：00？原告：今天嗎？能不能在早一
      點點，9：30左右；被告：好可以的」（見本院卷第143至
      145頁），雖當日當日9：39左右雙方有通話紀錄，然仍不
      能證明原告確有交付5,000元之款項，且亦不能證明兩造
      間有達成借貸之意思表示合致者，原告此部分請求，自非
      有據。
　　8.109年5月10日車貸8,000元：
　　　原告所提出兩造於109年5月8日以LINE通訊軟體之對話紀
      錄：「被告：寶你10號記得ㄛ；原告：一萬沒辦法；我真
      的沒辦法，你現在的工作怎麼可能3萬沒有，雖然是現領
      除了租房子以外，其餘的沒辦法拿5000嗎?；……；一樣約
      鳳山國中吧；原告：好；被告：明天幾點呢?原告：我下
      午會告訴你有沒有進去，有就約9：00那，沒的話你要等
      我去領」，於109年5月10日之對話紀錄：「原告：10：30
      領你要陪我去還是怎樣；被告：我們約鳳山國中好嗎；……
      ；被告：你到了嗎；原告：在安寧街拿錢；……；快到了」
      （見本院卷第149至151頁），然依上開對話內容仍不能證
      明當天被告確有收到8,000元之款項，且亦不能證明兩造
      係本於借貸之意思所為，原告主張，難認有據。
　　9.109年6月10日車貸8,000元：
　　　原告所提出兩造於109年6月10日以LINE通訊軟體之對話紀
      錄：「原告：你到了我在出去；被告：到了；原告：（貼
      數十張千元大鈔照片2張）謝謝老大的厚愛；被告：這麼
      好都要給我哦，快出來吧」（見本院卷第153頁），然依
      上開對話內容不能證明被告確有收受款項，且亦不能證明
      兩造有借貸之意思表示合致，原告主張，殊非有據。
 　10.109年7月10日車貸8,000元：
　　　原告並未提出任何事證佐證確有交付上開款項，並與被告
      達成借貸之意思表示合致之相關事證，本院自無從認定原
      告與被告間就上開款項訂有消費借貸契約，故原告主張，
      難認有據。
（四）綜上所述，原告雖提出曾於109年2月10日匯款2,000元，
      以及於109年3月13日匯款13,000元之匯款證明，以及被告
      曾於同年11月11日自原告郵局帳戶提領款項16,000元之提
      款資料，然兩造當時係交往中之男女朋友關係，且金錢往
      來之原因眾多，自不得僅憑匯款及提款之事實，遽論交付
      系爭款項係出於借貸之意思。另就原告其餘主張借貸部分
      之請求，原告均未能舉證證明確有交付金錢或消費借貸之
      意思表示合致，參照前揭說明，原告主張兩造間確有陸續
      借款合計達123,200元，即無可採。
四、從而，原告依據消費借貸之法律關係，請求被告給付123,20
    0元，及自108年9月10日起至清償日止，按年息百分之5計算
    之利息，即非有據，不應准許。
五、本件事證已臻明確，兩造其餘之主張、陳述及所提證據暨攻
    擊防禦方法，經本院審酌後，認與本件判決結果不生影響，
    爰不一一論駁，附此敘明。
六、訴訟費用負擔的依據：民事訴訟法第78條。
中　　華　　民　　國　　110 　年　　8 　　月　　25　　日
                  臺灣嘉義地方法院嘉義簡易庭
                                  法　官　陳寶貴
以上正本係照原本作成。
如對本判決上訴，須於判決送達後20日內向本庭（嘉義市○○路00
0○0號）提出上訴狀（均須按他造當事人之人數附繕本）。如委
任律師提起上訴者，應一併繳納上訴審裁判費。
中　　華　　民　　國　　110 　年　　8 　　月　　25　　日
                                  書記官  江靜盈